台灣高等法院民事判決　九十年度上更(一)字第二六四號
　　　上　　訴　　人
　　　即附帶被上訴人　甲○○
　　　即附帶上 訴 人　乙○○.
右當事人間請求損害賠償事件，上訴人對於中華民國八十八年八月四日台灣台北地方
法院八十七年度訴字第六一三號第一審判決提起上訴，被上訴人提起附帶上訴，經最
高法院發回更審，本院判決如左：
    主    文
原判決關於命上訴人給付被上訴人新台幣壹拾萬元本息部分，及該部分假執行宣告，
暨訴訟費用之裁判除確定部分外，均廢棄。
右廢棄部分，被上訴人在第一審之訴及假執行之聲請均駁回。
附帶上訴人之附帶上訴駁回。
第一、二審及發回前第三審訴訟費用，除確定部分外，由被上訴人負擔。附帶上訴訴
訟費用，由附帶上訴人負擔。
    事    實
甲、上訴人即附帶被上訴人方面：
一、聲明：
  (一)原判決關於命上訴人給付被上訴人乙○○之訴部份及該部份假執行之宣告暨命上
    訴人負擔訴訟費用之判決均廢棄。
  (二)右廢棄部分被上訴人乙○○於第一審之訴及假執行之聲請均駁回。
  (三)被上訴人乙○○之附帶上訴駁回。
  (四)若受不利之判決，上訴人願供擔保，請准宣告免為假執行。
二、陳述：除與原判決及本院前審判決記載相同者予以引用外，補稱略以：
 (一)上訴人並未出言恐嚇被上訴人乙○○及揚言放火燒工廠，此事實為本院八十七年
   度上易字第八九八號刑事判決及本院八十八年度上字第一三五五號民事判決所確
   認之事實。
 (二)附帶民事訴訟應以刑事認定之事實為依據，而顏賽穗、鄧雲雀、黃清智等人除了
   於本案民、刑事出庭偽證外，另乙○○與龐潤嬌傷害等案件亦均出庭偽證，渠等
   之證詞均未為承審法官採信，所以乙○○控告龐潤嬌傷害、恐嚇等罪均判決無罪
   確定。
 (三)八十六年四月二十三日上訴人陪龐潤嬌至新店市○○路十五號一樓（被上訴人邱
   獻銘開設之公司）找邱獻銘前後僅五分鐘左右即離開現場，並未逼留二、二十分
   鐘之久。
 (四)警察林慶松受理備案登載於勤務登記簿上，並非傳聞事實，係鄧雲雀親耳見聞之
   事實：「.... 有一男一女到公司找邱太太，因邱太太不在.... 」而載明於登記
   簿上，經鄧女親自簽名捺指印確認，其屬公文書，證據能力及證據力均無庸置疑
   。
 (五)系爭錄音帶絕無刪除、剪接或偽造：因法務部調查局錄音帶鑑定報告只謂：「在
   轉數至第四圈『我姓羅』、第十九圈『你是什麼來著』前有中斷暫停的情形」，
   絕無「剪接處理」情節；另龐潤嬌倘蓄意刪除恐嚇之言詞，必亦將錄音帶中「用
   狠的方法找他出來」刪除，且以現代錄音之技術，要刪除、剪接應會非常完美，
   不會有任何瑕疵，依該錄音帶之對話背景非常真實，又前後語意完全連貫，並無
   任何：「....  燒一把火，把工廠燒掉，夷為平地.... 看你來得及找警察嗎？」
   之恐嚇話語。
 (六)該系爭錄音帶係龐潤嬌自行攜帶錄音機錄製，上訴人甲○○於八十六年四月二十
   三日陪同龐潤嬌前往新店寶宏路找邱獻銘解釋時，並不知龐潤嬌攜錄音機，至被
   訴妨害自由案件開完最後一次偵查庭（八十六年八月十五日）始知龐潤嬌當天有
   攜帶錄音機之事實，何來與龐潤嬌共同特意錄製錄音帶？且上訴人甲○○從未辯
   稱：「因操作不熟練所致，並非故意中斷或暫停，亦無法剪接云云。」前揭答辯
   係龐潤嬌另案控訴邱獻銘、乙○○誣告罪於偵查庭中所做之答辯，上訴人甲○○
   不知龐潤嬌與乙○○另有其他誣告等訴訟，亦不知渠等互控及答辯之內容。
 (七)訴外人邱獻銘從未告知台北縣新店市○○路十五號一樓設有工廠，而甲○○、龐
   潤嬌亦不知該址設有工廠，又依台北縣政府工商登記公示資料網站顯示，該址從
   未設有任何工廠登記，甲○○與龐潤嬌係第一次到達該址，怎可能出言恐嚇，由
   此可證：「不擇手段，放一把火，把工廠燒掉，夷為平地。」確係乙○○、邱獻
   銘、鄧雲雀、顏賽穗等人自編、自導之話語。
 (八)甲○○於八十六年四月廿三日與顏賽穗之對話內容，其中經本院刑事庭認定甲○
   ○涉嫌恐嚇為：「我告訴你，我告訴你，你好好去找邱先生出來，你不找他出來
   ，我告訴你，我會用狠的方法找他出來，你問他做了什麼事情？你問他做了什麼
   事情？」（詳刑事卷錄音帶對白）由此可證用狠的方法並非找乙○○，故乙○○
   並非被害人，況且當時乙○○亦未在現場。
 (九)被上訴人受有如何之損害？所受之痛苦程度如何？從未舉證以實其說，僅空泛指
   稱：「畏懼不已，深感恐懼萬分，其惡性殊屬重大。」但於恐嚇案經檢察官提起
   公訴後，乙○○仍不斷假冒他人之名義發佈黑函打擊龐潤嬌，並多次揚言要使龐
   潤嬌喪失教職，由此可證被上訴人乙○○並無任何畏懼、恐懼之情節。
三、證據：除援用原審及本院前審所提證據外，補提台灣台北地方法院八十六年度易
    字第五三三七號恐嚇案刑事判決、同院八十七年度易字第一七五六號傷害案刑事
    判決、被上訴人提出之刑事告訴狀等影本各一份及黑函信封影本四份為證。
乙、被上訴人即附帶上訴人方面：
一、聲明：
  (一)原判決駁回附帶上訴人其餘請求及該部分假執行之聲請部分廢棄。
  (二)右廢棄部分，請求判決：上訴人應再給付附帶上訴人乙○○新台幣九十萬元，及
    自訴狀繕本送達上訴人之翌日起至清償日止，按年息百分之五計算之利息。
  (三)附帶上訴人願供擔保請准宣告假執行。
  (四)上訴人之上訴駁回。
二、陳述：除與原判決及本院前審判決記載相同者予以引用外，補稱略以：
  (一)被上訴人乙○○當時確實在公司，僅因畏懼上訴人甲○○及訴外人龐潤嬌突如其
    來之暴行，而不敢出面而已，絕非警員林慶松於勤務登記簿上記載所謂鄧雲雀於
    報案時稱被上訴人不在。
  (二)案發之現場確實為工廠，此由現場之照片可為證。
  (三)警察至現場處理時，被上訴人正在接聽客戶來電，俟與客戶商討告一段落後，警
    察業已離去，故被上訴人並非不在公司內。
  (四)被上訴人於案發當日下午仍有既定行程，因此僅能委託公司職員鄧雲雀於下班途
    中至派出所報案，而鄧雲雀於派出所時係敘述「邱太太下午不在」，然警察卻誤
    載為「案發時邱太太不在」，鄧女要求更正，因警察稱此僅屬備案性質而未更正
    ，因此非被上訴人當時不在公司。
三、證據：除援用原審及本院前審所提證據外，補提照片四張為證。
丙、本院依職權向台灣台北地方法院檢察署調閱八十六年度偵字第一六七三七號甲○
    ○妨害自由案全卷共七宗。
    理　　由
一、被上訴人起訴主張：上訴人與訴外人龐潤嬌於八十六年四月二十三日上午九時四
    十分，至被上訴人開設位於台北縣新店市○○路一五號一樓銘門企業股份有限公
    司（下稱銘門公司），找被上訴人，經被上訴人公司職員鄧雲雀要求其等提出身
    分證明後，上訴人隨即以「叫邱總出來，如不出來，我會用非常狠的手段，不擇
    手段，燒一把火，把工廠燒掉，夷為平地」等語恐嚇，並用腳踹門及用手肘撞門
    ，態度極其兇惡，經訴外人顏賽穗、鄧雲雀、黃清智及林吟霞在場親見，並報警
    處理。被上訴人當時雖在公司內，惟因親耳聽見上訴人及訴外人龐潤嬌所為粗暴
    之行為及恐嚇之言詞，致心生畏懼。上訴人之行為，非但侵害被上訴人之意思自
    由，並使被上訴人精神上健康遭受侵害等情，爰依民法第一百八十四條第一項前
    段及第一百九十五條第一項前段之規定，求為命上訴人應給付被上訴人新台幣（
    以下同）一百萬元及法定遲延利息之判決。
    上訴人則以：上訴人並未揚言「放火燒工廠」，證人所為之證詞不實在，此可從
    錄音帶及譯文內容語意之連貫性及警局之工作簿紀錄與警員所為之證詞均無「放
    火燒工廠」之事實可證；再上訴人並未要求現埸之人將恐嚇之言語轉達予被上訴
    人，應無恐嚇致生危害安全；再被上訴人迄未舉證證明其身體、健康因上訴人行
    為造成如何之損害？及該侵害行為與上訴人間有何因果關係存在？遽依侵權行為
    之法則，請求損害賠償，為無理由等語，資為抗辯。（原審判決上訴人應給付被
    上訴人十萬元，駁回被上訴人其餘之請求。上訴人就其敗訴部分提起上訴，而被
    上訴人亦就敗訴部分提起附帶上訴，至於邱獻銘請求被上訴人賠償部分，兩造就
    其敗訴部分，均未聲明不服，業已確定。)
二、被上訴人主張上訴人於前開時地對於其恐嚇，無非以其職員鄧雲崔、顏賽穗、林
    吟霞及友人黃清智分別於刑事訴訟偵查及原審審理時所為之證言為論據。惟被上
    訴人既基於上訴人故意侵權行為而請求損害賠償，自須證明上訴人確有侵害其權
    利之故意始可，查：
  (一)被上訴人於刑事告訴狀及附帶民事訴訟起訴狀中，均以上訴人用「叫邱總出來，
    如不出來，我會用非常狠的手段，不擇手段，燒一把火，把工廠燒掉，夷為平地
    」等語恐嚇，並用腳踹門及用手肘撞門，態度極其兇惡之事實，為上訴人實施侵
    權行為之內容  (附帶民事起訴狀事實及理由欄)，然依上開內容，若有恐嚇，其
    對象亦為邱獻銘，而非被上訴人。
  (二)證人即被上訴人之職員鄧雲雀於偵查中稱「當時我聽到撞門聲音，我打開門，他
    們說要找邱總，叫邱總出來，我去叫邱太太出來，她覺得不對勁，很害怕，叫我
    與顏騫穗一起出來，穗問他們是誰，男稱姓羅，女稱姓龐，因我們要作訪客登記
    ，要他們拿身分證，他們不願，他們說如邱總不出來，就要用非常手段對付他，
    要用火把工廠燒掉，我們就想用相機把他們照起來，回來給邱總看是何人。」 (
    台北地方法院檢察署八十六年度偵字第一六七三七號卷，一八頁) ；證人即被上
    訴人之妹顏騫穗稱「當天十點多，是鄧去開門，鄧跟蘭 (指被上訴人) 說有人要
    找邱太太，我便跑過去，我就問他們找誰，我問女時她說她是龐老師，男的說是
    她先生姓羅，我要他們拿身分證登記，我說邱總不在，他們就要用非常手段對付
    他，要我轉告邱總及邱太太出來，否則要用火把工廠燒了，看他們」 (同上卷一
    八頁背面) 。證人即被上訴人之職員林吟霞證稱「當天我聽到撞門聲音，聽到穗
    與龐對話，隱約聽到說要找邱總及邱太太，如他們不出來要用非常手段對付他們
    」(同上卷一九頁)，證人即邱獻銘之友人黃清智證稱「我在辦公室的會議室，聽
    到碰碰的聲音，聽到他們說要用非常手段及放火燒工廠。」 (同卷一九頁) 。依
    上開證人之證言，均未提及被上訴人揚言要將工廠夷為平地一詞，亦無使用不擇
    手段之語，故被上訴人此一主張，已屬無據。即使依證人鄧雲雀、顏騫穗之證言
    ，上訴人亦係稱要對付「他」 (指邱獻銘) ，而非證人林吟霞所稱要對付「他們
    」 (指被上訴人、邱獻銘) ，以證人鄧雲雀、顏騫穗為與上訴人直接對話之人，
    自然較辦公室內之林吟霞更清楚上訴人談話之內容。因此，即使上訴人有揚言要
    對付邱獻銘，亦不能據此即謂對於被上訴人實施恐嚇。何況上訴人當時與顏騫穗
    及鄧雲雀對話時，係使用「我會用狠的方法找他出來」語句，而非證人等所稱之
    「對付他」，亦有上訴人所提出之錄音帶譯文附於本院八十七年年度上易字第八
    九八號刑事案卷內可據 (被上訴人八十七年二月二十七日聲請調查證據狀) ，故
    證人鄧雲雀、顏騫穗所稱，與事實已有出入，且就該談話內容觀之，上訴人與龐
    潤嬌前往被上訴人公司，目的在找邱獻銘，而非被上訴人，亦無對於被上訴人為
    恐嚇之必要。再依該電話錄音內容，可知在上訴人、龐潤嬌與鄧雲雀、顏騫穗之
    談話過程，與上訴人直接面對之顏騫穗，尚且語氣強硬，證人鄧雲雀甚且以相機
    照相，證人二人均毫無怯意，可知上訴人之言語，在客觀上並未至使人產生畏懼
    之程度，因此，根本不知上訴人談話內容之被上訴人，更無因此被恐嚇而心生畏
    懼之問題。
  (三)證人即新店警察分局江凌派出所警員林慶松於本院上開刑事案件審理時，曾到庭
    結證稱，伊據顏賽穗報稱有事故到場處理，然一男一女已離去，並無人指稱該二
    人有說要放一把火燒工廠等語，並提出其同日上午十時五分之處理紀錄及該派出
    所受理報案紀錄各一紙，依其處理之紀錄記載「至寶宏路一五號一樓銘門企業公
    司處事，該公司員工鄧小姐稱有一男一女到該公司敲門找人，經前往未發現，鄧
    小姐已離開，我不認識該二人」，又依該派出所警員謝謝孟錦於同日十八時三十
    分受理報案時，於其紀錄上載明：「八十六年四月二十三日十八時三十分民眾鄧
    雲雀稱其於今（二十三日）上午十時於銘門企業股份有限公司有一男一女（男姓
    羅、女姓龐）到公司找邱太太，因邱太太不在，此一男一女便用力踢門撞門並揚
    言如邱太太不出來，便會以非常手段找到她，因該男女知道鄧女有報警後，才趕
    快離開，因鄧女害怕該男女會再加以恐嚇特至所備案」（見本院上開刑事卷八十
    七年三月二十六日訊問筆錄），上開處理紀錄及報案紀錄，分別在同日上午及下
    午由證人顏騫穗、鄧雲雀分別為之，且由不同警員負責處理，但均未提及放火燒
    工廠之事，以警員出面係為處理刑案，如有放火燒工廠之言詞，其情況比以非常
    手段找到她更為嚴重，若報案者有此陳述，應會加以紀錄。而依上開報案經過與
    內容，足證當時被上訴人不在公司，上訴人亦無揚言燒工廠之事，故證人鄧雲雀
    、林吟霞事後於偵查中所為之上開證述，均與事實不符，尚難採信。
  (四)本件案發之後，證人鄧雲雀、顏騫穗雖分別以電話或親自到派出所報案，但被上
    訴人均未出面，證人鄧雲雀於向派出所報案且稱被上訴人不在，於警員林慶松前
    往處理時，亦僅證人鄧雲雀向警員陳述，有上開報案紀錄及證人林慶松於本院上
    開刑事案中結論明確。苟上訴人前往時被上訴人有在公司內並已受恐嚇，豈有於
    事前、事中及事後始終均未出面之理？
三、綜上所述，上訴人抗辯其未對於被上訴人為恐嚇，自屬可信，被上訴人主張為不
    足採。從而，被上訴人本於侵權行為之法律關係，請求上訴人給付為無理由，不
    應准許。其假執行之聲請亦失所附麗，應併予駁回。原審判命上訴人給付十萬元
    ，駁回被上訴人其餘之請求，其駁回被上訴人之訴部分，並無不妥，被上訴人提
    起附帶上訴，指摘此部分原判決不當，求予廢棄改判，為無理由，應駁回其附帶
    上訴。至於原判決判命上訴人給付並為假執行宣告之部分，則有未洽。上訴意旨
    指摘原判決不當，求予廢棄改判，為有理由。自應由本院予以廢棄改判如主文第
    二項所示。
四、據上論結，本件上訴為有理由，附帶上訴為無理由，依民事訴訟法第四百四十九
    條第一項、第四百五十條、第七十八條，判決如主文。
中　　　華　　　民　　　國　　九十一　　年　　　三　　　月　　 十二　　 日
                                民事第十七庭
                            　　　　審判長法  官　鄭  雅  萍
                            　　　　　　　法  官　吳  謀  焰
                            　　　　　　　法  官　呂  太  郎
右正本係照原本作成。
不得上訴。
中　　　華　　　民　　　國　　九十一　　年　　　三　　　月　　 十三　　 日
  　　　　　　　　　　　　　　　　　　　　書記官  明  祖  星
